臺灣桃園地方法院刑事裁定　　　　　　 110年度聲再字第53號
聲　請　人
即受判決人　趙文彬




上列聲請人即受判決人因違反毒品危害防制條例案件，對於本院
於民國90年5 月14日所為之90年度訴字第482 號刑事確定判決（
起訴案號：90年度毒偵緝字第35號、90年度毒偵字第252 、674
號），聲請再審，本院裁定如下：
    主  文
再審之聲請駁回。
    理  由
一、聲請意旨如附件「聲明異議併請求再審狀」所示。
二、再審及非常上訴制度，雖均為救濟已確定之刑事判決而設，
    惟再審係為原確定判決認定事實錯誤而設之救濟程序，與非
    常上訴程序係為糾正原確定判決法律上錯誤者有別，是倘所
    指摘者，係關於原確定判決適用法律不當之情形，核屬非常
    上訴之範疇，並非聲請再審所得救濟（最高法院108 年度台
    抗字第555 號、105 年度台抗字第863 號裁定意旨參照）。
三、經查：
  ㈠再審聲請人即受判決人（下稱聲請人）甲○○前於民國87年
    間因施用毒品案件，經本院以88年度毒聲字第1573號裁定送
    觀察、勒戒後，因認無繼續施用毒品之傾向，於88年4 月26
    日執行完畢出所，並經檢察官以87年度偵字第17425 號不起
    訴處分確定；復於89年間因施用毒品案件，經本院以89年度
    毒聲字第5716號裁定送觀察、勒戒，隨後經本院以90年度毒
    聲字第510 號裁定令入戒治處所施以強制戒治，於90年8 月
    2 日停止其處分出所，而刑案部分由檢察官提起公訴，經本
    院以90年度訴字第482 號判決（下稱原確定判決）判處有期
    徒刑6 月、7 月，應執行有期徒刑1 年，並於90年6 月29日
    確定，而被告於91年6 月7 日入監執行等情，有前揭裁定、
    原確定判決、臺灣高等法院被告前案紀錄表附卷可稽，此部
    分事實，首堪認定。
  ㈡按93年1 月9 日修正施行前之毒品危害防制條例第20條規定
    ：「犯第10條之罪（即施用第一、二級毒品罪）者，檢察官
    或少年法庭應先將被告或少年送勒戒處所觀察、勒戒，其期
    間不得逾1 月（第1 項）。經觀察、勒戒後，無繼續施用毒
    品傾向者，應由檢察官為不起訴之處分或由少年法庭為不付
    審理之裁定；有繼續施用毒品之傾向者，由檢察官聲請法院
    或由少年法庭裁定令入戒治處所施以強制戒治，其期間為1
    年。但自首者，得以保護管束代之（第2 項）。依前項規定
    為不起訴之處分或不付審理之裁定後，5 年內再犯第10條之
    罪，經觀察、勒戒後，認有繼續施用毒品之傾向或三犯以上
    者，不適用前項之規定。但應由檢察官聲請法院或由少年法
    庭裁定先令入戒治處所施以強制戒治（第3 項）」。準此，
    聲請人經本院裁定送觀察、勒戒，因認無繼續施用毒品之傾
    向，經桃園地檢署檢察官為不起訴處分後，89年間再犯原確
    定判決所載之犯行，經強制戒治後，再經判處罪刑，程序於
    法並無不合，亦為我國刑法採保安處分與刑罰雙軌制之結果
    ，要難認有違一罪不二罰原則。
  ㈢況原確定判決有無一罪二罰之違背法令情形，僅可藉非常上
    訴之方法謀求救濟，尚不能據為聲請再審之理由，是聲請人
    其據此聲請再審，與首揭說明不合，應予駁回。
四、末按聲請再審之案件，除顯無必要者外，應通知聲請人及其
    代理人到場，並聽取檢察官及受判決人之意見。但無正當理
    由不到場，或陳明不願到場者，不在此限，刑事訴訟法第42
    9 條之2 條定有明文。故為使法院得以釐清其聲明意旨與事
    由，俾利法院依據事務本質及聲請人所提資料，據以判斷聲
    請再審之合法性及有無聲請再審之理由，法院自得依據個案
    情節，決定有無踐行通知到場及聽取意見等法定程序之必要
    。至於有關於必要性之判斷，則應視踐行該法定程序是否有
    助於釐清聲請意旨及所主張之再審事由，自未排除法院於認
    有程序上不合法、顯無理由或應逕予開啟再審程序時，得不
    經踐行該法定程序並逕為裁定，此係聽審權之目的仍在於為
    發現真實所必要，在場義務則非保障聽審權之必要措施，蓋
    因被告在場之證據價值非可一概而論，故基於立法者就聽審
    權保障與考量司法資源有限性之合理分配，法院自得考量真
    實發現之必要而有判斷餘地。本件聲請意旨既並非再審制度
    所得救濟，已如前述，本院認即無通知（或提解）聲請人到
    場並聽取其意見之必要，附此敘明。
據上論斷，應依刑事訴訟法第434 條第1 項，裁定如主文。
中    華    民    國   110    年    10    月    12    日
                  刑事第四庭    法  官  張家豪      
以上正本證明與原本無異。
如不服本裁定，應於裁定送達後5 日內向本院提出抗告狀。
                                書記官  蔡宗豪           
中    華    民    國   110    年    10    月    12    日